臺灣臺北地方法院民事判決  九十一年度訴字第一九五四號
    原      告  台灣中小企業銀行股份有限公司
    法定代理人  甲○○
    訴訟代理人  丙○○
    被      告  乙○○
                丁○○
右當事人間請求清償借款事件，本院判決如左：
    主    文
被告應連帶給付原告新台幣壹佰柒拾柒萬玖仟伍佰壹拾陸元，及如附表二所示之利息
、違約金。
原告其餘之訴駁回。
訴訟費用由被告連帶負擔百分之九十九，餘由原告負擔。
本判決第一項於原告以新台幣伍拾玖萬元或同面額之中央政府建設公債債票供擔保後
，得假執行。
原告其餘假執行之聲請駁回。
    事    實
甲、原告方面：
一、聲明：
  (一)被告應連帶給付原告新台幣（下同）一百七十七萬九千五百十六元，及如附表一
    所示之利息、違約金。
  (二)願供現金或中央政府建設公債債票為擔保，請准宣告假執行。
二、陳述：被告乙○○於民國八十八年十月十五日邀同被告丁○○為連帶保證人，與
    原告簽訂消費性理財貸款契約（下稱系爭契約），約定借款最高以新台幣（下同
    ）一百六十萬元為限度，期間自八十八年十月十五日起至八十九年十月十五日止
    ，約明按年息百分之八點五計付利息，且借款利息於每月二十日結算乙次並滾入
    原本，雙方約明若借款期限內本息合計超過限度而未即償還超過數額時，前揭借
    款即視為全部到期，而可即時請求，且願自應償還日起，逾期六個月以內部分照
    約定利率之一成，逾期超過六個月部分照約定利率之二成加付違約金。詎被告乙
    ○○於向原告借款一百六十萬元後，僅繳付至九十年四月二十一日止之本息，依
    約尚欠本金一百七十七萬九千五百十六元。為此，依系爭契約、消費借貸及連帶
    保證之法律關係，請求被告連帶給付一百七十七萬九千五百十六元，及如附表一
    所示之利息、違約金。
三、證據：提出消費理財貸款契約乙份、授信約定書二份（均為影本）為證。
乙、被告方面：
    被告皆未於言詞辯論期日到場，亦皆未提出準備書狀作何聲明或陳述。
    理    由
一、按當事人得以合意定第一審管轄法院，但以關於由一定法律關係而生之訴訟為限
    ，前項合意，應以文書為之，民事訴訟法第二十四條定有明文。依被告簽具予原
    告之系爭契約第十二條及授信約定書第十一條約定，兩造合意以本院為本契約涉
    訟時之第一審管轄法院，是以原告向本院提起本件清償借款之訴，核與首揭規定
    ，尚無不合。被告均未於言詞辯論期日到場，均核無民事訴訟法第三百八十六條
    所列各款情形，爰依原告之聲請，由其一造辯論而為判決，合先敘明。
二、原告主張兩造於八十八年十月十五日簽訂系爭契約，約定按年息百分之八點五計
    付利息，且借款利息於每月二十日結算乙次並滾入原本，且若一年借款期限內本
    息合計超過一百六十萬元限度而未即償還超過數額時，借款債務即視為全部到期
    ，並願自應償還日起，逾期六個月以內部分照約定利率之一成，逾期超過六個月
    部分照約定利率之二成加付違約金，被告乙○○借款一百六十萬元後，僅繳付至
    九十年四月二十一日止之本息，尚欠本金一百七十七萬九千五百十六元及附表一
    所示之利息、違約金之事實，已據其提出消費理財貸款契約乙份、授信約定書二
    份（均為影本）為證，被告對於原告主張之上開事實，且已於相當時期受合法通
    知（非公示送達），有送達證書在卷可稽，惟被告於言詞辯論期日均不到庭，亦
    未提出準備書狀為爭執，應視同自認原告主張之上開事實（參民事訴訟法第二百
    八十條第三項、第一項），故堪信原告上開主張為真正。
三、按借用人應於約定期限內，返還與借用物種類、品質、數量相同之物；遲延之債
    務，以支付金錢為標的者，債權人得請求依法定利率計算之遲延利息，但約定利
    率較高者，仍從其約定；當事人得約定債務人不履行債務時，應支付違約金，民
    法第四百七十八條、第二百三十三條第一項、第二百五十條第一項分別定有明文
    。又連帶保證者，乃保證人與主債務人連帶負債務履行責任之保證，具有連帶債
    務之性質。又保證債務，除契約另有訂定外，包含主債務之利息、違約金、損害
    賠償及其他從屬於主債務之負擔；另連帶債務之債權人，得對債務人中之一人或
    數人，同時或先後請求全部或一部之給付，民法第七百四十條、第二百七十三條
    第一項分別定有明文。原告主張被告乙○○未依約還款，已如前述，則其依消費
    理財貸款契約及民法第四百七十八條規定自應負清償一百六十萬元借款及十七萬
    九千五百十六元之利息，暨依約計算如附表二所示之利息、違約金之責；被告丁
    ○○既擔任原告系爭借款之連帶保證人，對被告乙○○之系爭借款債務（含附表
    二所示之利息、違約金），即應負連帶清償責任。
四、兩造有利息滾入原本之約定，消費理財貸款契約第三條第二項雖有明文，惟對於
    利息無須支付遲延利息，且除當事人以書面約定，利息遲付一年後，經催告而不
    償還時，債權人得將遲付之利息滾入原本者，方依其約定，又如非商業上另有習
    慣，否則利息不得滾入原本再生利息，民法第二百三十三條第二項、第二百零七
    條復有明定，原告既未證明利息得滾入原本，則原告依據消費借貸及連帶保證之
    法律關係，請求被告給付十七萬九千五百十六元利息部分之遲延利息、違約金（
    如附表三所示），即非有據，不能准許。
五、從而，原告依金錢消費借貸及連帶保證法律關係訴請被告連帶清償一百七十七萬
    九千五百十六元，及如附表二所示之利息、違約金，為有理由，應予准許；逾此
    範圍之請求，為無理由，應予駁回。
六、本件原告勝訴部分，其陳明願供擔保以代釋明聲請宣告假執行，核無不合，爰酌
    定相當擔保金額，准予宣告假執行。
據上論結，本件原告之訴為一部有理由，一部無理由，依民事訴訟法第三百八十五條
第一項前段、第七十九條但書、第八十五條第二項、第三百九十條第二項，判決如主
文。
中      華      民      國    九十一    年      五      月      六      日
                                            民事第二庭法      官  許純芳
如對本判決上訴，須於判決送達後廿日內向本院提出上訴狀
附表一：
┌──────────┬──────────────┬────────────────┬───┐
│金額（新台幣）      │利                        息│違            約              金│備  註│
│即計算利息、違約金之├──────────┬───┼───┬────────────┤      │
│本金                │利                率│起迄日│起迄日│計     算     標     準 │      │
├──────────┼──────────┼───┼───┼─────┬──────┼───┤
│一、七七九、五一六元│年息百分之八點五    │4.│5.│逾期六個月│逾期六個月以│      │
│                    │                    │起至清│起至清│以內按上開│上者，超過六│      │
│                    │                    │償日止│償日止│利率之一成│個月部分按上│      │
│                    │                    │      │      │          │開利率之二成│      │
└──────────┴──────────┴───┴───┴─────┴──────┴───┘
附表二：
┌──────────┬──────────────┬────────────────┬───┐
│金額（新台幣）      │利                        息│違            約              金│備  註│
│即計算利息、違約金之├──────────┬───┼───┬────────────┤      │
│本金                │利                率│起迄日│起迄日│計     算     標     準 │      │
├──────────┼──────────┼───┼───┼─────┬──────┼───┤
│一、六００、０００元│年息百分之八點五    │4.│5.│逾期六個月│逾期六個月以│      │
│                    │                    │起至清│起至清│以內按上開│上者，超過六│      │
│                    │                    │償日止│償日止│利率之一成│個月部分按上│      │
│                    │                    │      │      │          │開利率之二成│      │
└──────────┴──────────┴───┴───┴─────┴──────┴───┘
附表三：
┌──────────┬──────────────┬────────────────┬───┐
│金額（新台幣）      │利                        息│違            約              金│備  註│
│即計算利息、違約金之├──────────┬───┼───┬────────────┤      │
│本金                │利                率│起迄日│起迄日│計     算     標     準 │      │
├──────────┼──────────┼───┼───┼─────┬──────┼───┤
│一七九、五一六元    │年息百分之八點五    │4.│5.│逾期六個月│逾期六個月以│      │
│                    │                    │起至清│起至清│以內按上開│上者，超過六│      │
│                    │                    │償日止│償日止│利率之一成│個月部分按上│      │
│                    │                    │      │      │          │開利率之二成│      │
└──────────┴──────────┴───┴───┴─────┴──────┴───┘
